臺灣臺北地方法院民事判決　　　　　　 99年度家訴字第238號
原　　　告　王品超
訴訟代理人　趙興偉律師
被　　　告　林意梅
上列當事人間請求宣告分別財產制事件，本院於中華民國100年3
月10日言詞辯論終結，判決如下：
    主    文
兩造間之夫妻財產制應改用分別財產制。
訴訟費用由被告負擔。
    事實及理由
一、原告起訴主張：兩造於民國91年10月10日結婚，未曾約定夫
    妻財產制，兩造經濟能力相當，但有關家庭生活費用，凡水
    、電、瓦斯、電話、子女教育及房貸等費用係原告支出，被
    告未曾分擔，復被告財產自96年起有不當減少，加以被告已
    於99年8月19日攜子離家出走，並於99年9月間提起離婚訴訟
    ，由鈞院99年度重家訴字第8號審理中，兩造分居已逾6個月
    ，爰依民法第1010條第1項第1、5款及第2項規定，請求宣告
    兩造改用分別財產制等語，並聲明：如主文所示。
二、被告則以：兩造間給付生活費用事件，原告於鈞院99年8月
    19日開庭時態度激動，被告擔心返家後自身及小孩安危，被
    迫離家尋求庇護，之後原告將家中門鎖更換，被告無法返家
    ，兩造間並無改用分別財產制之必要云云置辯。並聲明：駁
    回原告之訴。
三、按夫妻未以契約訂立夫妻財產制者，除本法另有規定外，以
    法定財產制，為其夫妻財產制；又夫妻難於維持共同生活，
    不同居已達六個月以上時，法院因夫妻一方之聲請，得宣告
    改用分別財產制，民法第1005條、第1010條第2項後段分別
    定有明文。而所稱「夫妻難以維持共同生活不同居已達六個
    月以上，法院得因夫妻之一方請求，宣告改用分別財產制」
    之規定，其立法理由略以「如夫妻感情破裂，不能繼續維持
    家庭共同生活，且事實上不同居已達六個月以上時，如原採
    法定財產制或分別財產制以外之約定財產制者，茲彼此既不
    能相互信賴，自應准其改用分別財產制，俾夫妻各得保有其
    財產所有權、管理權及使用收益權，減少不必要之困擾。」
    。又夫妻之一方依民法第1010條規定請求法院宣告改用分別
    財產制，應依民事訴訟程序提起形成之訴，由法院以形成判
    決變更夫妻間之財產關係；夫妻難於維持共同生活，不同居
    已達六個月以上時，縱其事由應由夫妻之一方負責，該應負
    責之一方亦非不得依該條規定請求宣告改用分別財產制。（
    最高法院93年度台上字第1878號裁判意旨可資參照）。
四、原告主張兩造為夫妻關係，自99年8月19日起分居迄今已逾6
    個月之事實，業據原告提出戶籍謄本、結婚證書等件為證，
    且為被告所不爭執（見本件100年3月10日言詞辯論筆錄），
    堪認為真實。查兩造婚後未曾訂立夫妻財產制契約，復不同
    居逾6個月以上，無論有無離婚事由，或婚姻破綻應由何造
    負責，參之上開說明，已經符合宣告改用夫妻分別財產制之
    情形。從而，原告請求判決宣告兩造間夫妻財產制改用分別
    財產制，尚非無據，其訴應予准許。
五、結論：本件原告之訴為有理由，並依民事訴訟法第78條，判
    決如主文。
中    華    民    國   100    年    3     月    24    日
                          家事庭法  官  徐麗瑩
以上正本係照原本作成。
如對本判決上訴，須於判決送達後20日之不變期間內，向本院提
出上訴狀。
中    華    民    國   100    年    3     月    24    日
                                書記官  黃世昌